臺灣臺北地方法院刑事判決　　　　　　　　　　　　九十二年度訴字第一五一０號
　　公　訴　人　臺灣臺北地方法院檢察署檢察官
　　被　　　告　己　○
　　指定辯護人　甲○公設辯護人　陳德仁
右列被告因重傷害案件，經檢察官提起公訴（九十二年度偵字第一一二八七號），甲○判決如左：
    主      文
己○共同使人受重傷，處有期徒刑伍年肆月，扣案含硫酸成分液體壹瓶（驗餘淨重約
壹佰貳拾陸公克）沒收。
    事      實
一、己○前於民國九十年十二月間，因不滿大陸地區來臺女子丁○○，經常搭乘己○
    同居人乙○○所駕駛之計程車，而於電話中斥責丁○○不得再與乙○○見面。惟
    因丁○○否認與乙○○間有何曖昧關係，並仍陸續叫用乙○○所駕駛之計程車，
    己○竟心生疑妒不滿，明知硫酸液體具有腐蝕性，如經潑灑於頭、臉部位，將造
    成面貌受損及視能毀敗之重傷害結果，仍與一不知名之成年人（起訴書記載為成
    年男子），共同基於重傷害之犯意聯絡，於九十一年三月十三日凌晨零時五十分
    許，由該成年男子騎乘機車搭載己○前往臺北市○○區○○街，趁丁○○下班返
    家途中，行經景華街五十二巷十三號前時，將機車駛近丁○○，而由後座之己○
    持含有硫酸（起訴書誤載為鹽酸，詳後述）成分之液體一瓶，迅速潑灑丁○○之
    頭、臉部位後離去，致丁○○受有顏面、頸部、胸部、手之化學性三度灼傷，占
    體表面積百分之十，及左眼因化學性灼傷導致角膜穿孔、虹膜脫垂、視覺功能喪
    失（嗣經接受眼球內容捥除術）之重傷害結果。丁○○遭潑灑後因疼痛大聲呼救
    ，由路人報警並送醫急救，警方據報後，則在現場扣得己○所有，供潑灑丁○○
    所用之含硫酸成份液體一瓶（驗餘淨重約一百二十六公克）；並依丁○○之描述
    通知己○到案，經丁○○指認後，查悉前情。
二、案經丁○○訴由臺北市政府警察局文山第二分局報請臺灣臺北地方法院檢察署檢
    察官偵查起訴。
    理      由
一、訊據被告己○矢口否認有何重傷害之犯行，辯稱：伊與乙○○同居二十年，不認
    識告訴人丁○○，也沒有告訴人之電話，不曾打過電話給告訴人，伊與告訴人無
    冤無仇，不知告訴人為何指認係伊所為；案發前一日（九十一年三月十二日）伊
    與乙○○去喝喜酒，約晚上十點左右回到臺北市○○區○○路四三三號三樓家中
    ，與乙○○二人吃東西喝一些酒之後，即於該日晚上十一時三十分許上床就寢，
    當晚並未外出，睡到翌日早上五時許才起床去環保局上班云云。經查：
  (一)被告於九十一年三月十三日凌晨零時五十分許，夥同姓名年籍不詳之成年人，騎
    乘機車，在臺北市○○區○○街五十二巷十三號前，趁告訴人下班行經該處之際
    ，將機車駛近告訴人之身邊，旋由乘坐於機車後座之被告持裝含硫酸成分之酸性
    液體一瓶潑向告訴人頭、臉部位之事實，業據告訴人於警詢及偵查中指述明確，
    並於甲○審理時以證人之身分具結證稱：「九十一年三月十三日晚上十二點（我
    ）在收攤，收完攤在回台北市○○路一○八巷的路上時候，在景興路的國中後門
    ，我剛走到那裡，我側身準備過馬路的時候，我就聽到我右後面有機車騎過來的
    聲音，就看到被告沒有戴安全帽坐在機車的後座，我和她對看一下，我本來沒有
    在乎，但是馬上覺得有東西潑在我身上，一開始我覺得身上涼涼的，接著就覺得
    很痛，我就趴在地上喊救命，後來有人出來，拿水出來，叫我把手浸在水裡面，
    就有人報警」、「被告是在機車的後座潑我‧‧‧因為被告側身對著我，所以我
    有看到被告」、「（妳在醫院的時候，有無指認被告？）有，當時警察就把被告
    及乙○○帶到醫院，問我是誰做的，我就當場指認是被告，警察問我能否確定，
    我說我看的很清楚」等語綦詳（見甲○九十三年九月九日審判筆錄），並有馬偕
    紀念醫院九十一年三月二十六日甲種診斷證明書（見九十一年度偵字第一四二七
    一號卷第十二頁）、該院九十二年九月二十二日馬院醫外字第九二二七八○號函
    所檢附之丁○○病歷（見甲○卷第三四頁以下）在卷可稽。而警方在案發現場尋
    獲之液體一瓶（九十三年度藍保管字第八九○號），經甲○囑託鑑驗結果，檢出
    含硫酸成分（驗餘淨重約一百二十六公克），亦有臺北市政府警察局文山第二分
    局九十三年五月十一日北市警文二分刑字第○九三六一○三六二○○號函所檢附
    之內政部警政署刑事警察局九十三年三月十七日刑鑑字第○九三○○三九八一○
    號鑑驗通知書附卷可考（見甲○卷第九四至九五頁），足證告訴人係遭含硫酸成
    分之酸性液體潑灑。起訴書依告訴指述，認被告係以「鹽酸」潑灑告訴人，應屬
    誤認。
  (二)次查，告訴人指稱其於九十年間四月間，因配偶陳永利中風，須自家中搭乘計程
    車往返臺北醫學院就醫，而於九十年五月份，因搭乘乙○○所駕駛之計程車而認
    識乙○○等語（見九十一年度偵字第一四二七一號卷第七頁），核與證人乙○○
    證稱伊為計程車司機，於臺北醫學院載客時認識丁○○夫妻，丁○○有事就會叫
    伊的車，每個禮拜都會叫車等語相符（見同前偵查卷第十頁反面、甲○卷第一七
    四頁反面）。又被告曾因不滿其同居人乙○○經常駕駛計程車搭載告訴人，而於
    告訴人來電叫車時，在電話中要求告訴人不得再與乙○○見面聯絡等情，除據告
    訴人指稱：伊於九十一年農曆一月間曾接獲自稱乙○○太太之女子電話，警告伊
    不得再與其夫乙○○聯絡，否則要對伊不利，嗣後被告曾打電話到伊家裡罵人，
    要伊不准與她的先生乙○○聯絡，並說她知道伊是從大陸來的，只有一個人，出
    了事情沒有人會幫伊等語綦詳外（見九十一年度偵字第一四二七一號卷第七頁；
    甲○卷第一六三至一六四頁），復經證人乙○○於警詢時證稱：我曾告訴同居人
    己○我因載客認識一位大陸女子，去年九十年十二月份時，丁○○曾致電欲叫我
    再載其至醫院，當時同居人己○知情後將電話接手並辱罵陳女及不得再相見等語
    在卷（見同前偵查卷第十一頁）。訊之被告於警詢時亦供稱：「我承認打過一次
    電話給丁○○，要求她不得再與乙○○聯絡（日期記不清楚），但否認電話中有
    恐嚇她」、「我是利用乙○○持有的行動電話0000000000號由丁○○
    來電叫車時與她對話」等語綦詳（見同前偵查卷第五頁），核與告訴人及乙○○
    之前開指述相符。被告於甲○審理時，雖翻異前詞，辯稱未與告訴人通過電話云
    云；證人乙○○亦附和被告所辯，改稱被告從未在電話中與告訴人交談云云（見
    甲○卷第一七五頁）。然質以證人乙○○，其警詢及審理時之證詞何以前後不符
    時，證人乙○○復稱：「她（指被告）好像直接有跟對方說，但是我現在記不清
    楚」云云（見甲○卷第一七五頁反面）。是參酌一般人之記憶情形，以與事發時
    間相近時之記憶較為清晰，且就曾經發生之事件，或有遺忘及記憶不清之情形，
    然對於未曾發生之情節，則鮮有妄認誤述之可能。佐以證人乙○○與被告間具有
    長年之同居關係，並生有一女丙○○，情誼堪稱深厚，因認證人乙○○於甲○審
    理時附和被告辯詞，所述被告未與告訴人通過電話云云，顯有迴護之嫌，不足採
    信；仍應以其於警詢時所為與被告及告訴人相符之證詞為可採。
  (三)被告雖辯稱其於九十一年三月十二日晚間與乙○○去喝喜酒，約晚上十點左右回
    到莊敬路之家中，十一時許即上床就寢，迄翌日凌晨五點起床前往環保局上班，
    並無在場行兇之可能云云。證人乙○○亦於甲○審理時證述案發當日伊與被告喝
    完喜酒，約十時回到住處，二人於飲用補藥酒後一起就寢，被告並無外出云云。
    然查，被告於九十一年三月間，係使用其女丙○○所申請之000000000
    0號行動電話，而無外借他人使用之情形，此據被告及證人乙○○、丙○○陳明
    在卷（見甲○卷第一一一頁反面、第一七○頁、第二一○頁）。惟該行動電話，
    自九十一年三月十二日下午九時四十七分至十一時四十五分間，履有通話紀錄，
    且基地台位置均在臺北市○○區○○路二一七號四樓，其後於翌（十三）日凌晨
    零時八分許，該行動電話之受話基地台，並自臺北市○○路二一七號四樓移至莊
    敬路三三○號七樓屋頂，有遠傳電信股份有限公司0000000000號行動
    電話雙向通聯紀錄及臺北市政府警察局文山第二分局訪問調查報告表附卷可稽（
    見同前偵字第一一二八七號卷，第十四、二九頁），足證該行動電話之持用者，
    於前開期間內，確有外出移動之情形。被告及證人乙○○所述二人皆在住處睡覺
    ，未再外出，被告亦無在場行兇可能云云，顯與前開行動電話之通聯紀錄有違，
    諉無足採。
  (四)至於證人即被告之女丙○○雖亦證稱被告及乙○○於事發當時，均在家中睡覺，
    並未外出云云。然查證人丙○○於九十一年三月間，係使用000000000
    0號行動電話，且無外借他人使用之情形，業據其陳明在卷。又該行動電話於九
    十一年三月十二日晚間十一時許，曾在設於台北市○○區○○街六十之一號七樓
    屋頂閣樓基地台之受話範圍內，接聽由其男友謝佑聲，以0000000000
    號行動電話，自臺北縣汐止市○○○路二六八號六樓頂閣樓基地台發話範圍內所
    撥打之電話，同日晚間，雙方並續有通話至十一時三十九分許；其間證人丙○○
    之通（受）話基地台亦移動至臺北縣汐止市○○○路二六八號六樓頂閣樓基地台
    止，此據證人丙○○證述其通話對象在卷（見甲○九十三年十月十四日審理筆錄
    ），並有遠傳電信股份有限公司0000000000號行動電話雙向通聯記錄
    （見同前偵字第一一二八七號卷，第三二頁）之記載可憑。足證證人丙○○於九
    十一年三月十二日晚間十一時許，並未返回臺北市○○路住處。參以本件被告警
    詢時供稱事發當時，家中僅伊與乙○○二人在家（見前開偵字第一四二七一號卷
    ，第五頁）；證人乙○○警詢時亦稱：「（你說你倆當天在家睡覺有無可作證？
    ）我父親可作證，不過他於九十一年十二月十八日已經去世了」云云（見同前偵
    字第一一二八七號卷，第七頁），均未敘及家中尚有其女丙○○暨其友人戊○○
    在場，益證丙○○所為前開被告之不在場證明，顯與事實有違，不足採信。被告
    另聲請傳訊證人即丙○○友人戊○○，欲證明其與丙○○均在被告家中，親見被
    告並未外出，無犯案可能云云，甲○認其待證事實已與前開事證有違，已無傳訊
    必要，附此敘明。
  (五)辯護意旨雖以告訴人前後指訴情節不一，且警方僅帶被告一人前往醫院供告訴人
    指認，與法務部及警政署所頒佈之指認犯罪嫌疑人程序要領等相關規定有違，其
    所為之指認顯有重大瑕疵等語置辯。然核本件告訴人受傷後，在警方帶同被告前
    往馬偕醫院供告訴人指認前，已於九十一年三月十三日下午一時警訊時，清楚指
    稱加害人之特徵為「長相圓臉，約五十餘歲，身高約一五五公分，微胖」，有警
    詢筆錄之記載可憑（見偵字第一四二七一號卷第六頁背面）；其所指述之加害人
    特徵核與被告體型、外貌相符。嗣由警員帶同被告前往馬偕醫院時，告訴人亦明
    確指認被告確為對其潑灑硫酸之人（見同前偵查卷第九頁反面）。至於告訴人偵
    訊時所稱：「（如何知道是己○潑你硫酸？）九十一年二月謝曾打電話恐嚇我，
    乙○○是己○的同居人，她打電話給我，叫我不要跟她先生一起，我說我沒有，
    我是因坐計程車認識乙○○，開玩笑說要介紹女朋友給張（松欽），張（松欽）
    也常打電話給我，有一次謝（柳）打電話給我，我問張（松欽）那女的是誰，張
    （松欽）說他們是同居關係，我告訴謝（柳），我不會跟張有什麼，後來謝（柳
    ）打電話來問地址。而且，我有看見潑我硫酸的人。之前我沒見過他，但這期間
    只有謝（柳）打電話威脅我，我推測那人應是己○」等語（見偵字第一四二七一
    號卷第二十八頁），與其所述事發前僅接過被告電話，未曾見過被告其人等情並
    無不符。參以告訴人於警詢時亦已陳明：「（妳在地檢署訊問時說：妳是推測是
    己○潑妳硫酸之人？）我是有如此說，因為有一女子打電話來恐嚇我，她知道我
    是大陸人沒有人幫我，要我回不了大陸、要我見不了人，當時她打電話給我時，
    有把電話拿給乙○○聽，乙○○有說他們是在一起的，我說推測的人就是己○，
    是說之前打電話給我的女子是己○，可是潑我硫酸的人是己○沒錯」、「當初我
    在地檢署的回答我誤會檢察官的意思，我肯定就是己○潑我硫酸」等語（見偵字
    第一一二八七號卷，第十頁反面）；均與本案發生前，告訴人僅在電話中與自稱
    乙○○妻子之己○交談，而未見其面，故於遭潑灑硫酸時，雖有見到行兇者之面
    貌，並能夠描述對方特徵，然僅能推測其身分可能為乙○○之同居人己○，待直
    接指認後方確定行兇者確為己○其人等客觀情形無異。此外，告訴人就行兇者之
    長相，雖有「人胖胖的、臉寬寬的」（見偵字第一一二八七號卷第五八頁背面）
    、及「長相圓臉．．．微胖」（見偵字第一四二七一號卷第六頁背面）等描述，
    然此關於胖型身材者，臉型圓、寬的描述，以一般形容用語而言，難謂有何出入
    、不符之處。辯護意旨以此陳述措詞之不同，主張告訴人指訴前後不一，容有誤
    會。至於內政部警政署等機關對於指認犯罪嫌疑人之程序，雖訂有相關程序要領
    ，以避免指認過程產生錯誤；惟該規定究非法律位階，自不足以未依相關規定辦
    理指認程序，即認有非法取證之嫌而否定其證據能力。而以本件告訴人先於警詢
    中指出被告之特定身分，並於受傷同日首次接受警詢時，即在未曾與被告謀面之
    情形下，指稱伊雖不識該潑酸婦人，惟該名婦人「圓臉、微胖、年約五十歲」等
    面容、身材特徵及年齡情形（見九十一年度偵字第一四二七一號卷第六頁背面）
    ，核與被告之年齡、特徵相符；復於甲○審理時，以證人身分依法具結後，接受
    檢辯雙方之交互詰問，既足以確保被告之對質詰問權，甲○亦於直接審理之過程
    中，檢視其證詞之可信度。因認本件告訴人依其親眼見聞之經歷，證述遭被告潑
    灑硫酸等語，以其指述行兇者之外型適與被告相符，證詞內容亦無瑕疵可言，自
    得採為認定被告犯罪事實之證據。末按，本件告訴人於事發當日即指稱：「我於
    十三日零時五十分許，在景華街五二巷與景興路一○八巷口，遭一名婦人潑灑鹽
    酸（按：應為硫酸之誤，詳前所述）」（見九十一年度偵字第一四二七一號卷第
    六頁背面）；於甲○審理時亦稱：「（問：案發時間為何？）就是大約半夜一點
    鐘左右。」、「（問：從你喊救命到有人出來拿水給你，時間多久？）大約十幾
    分鐘。」、「那時我的眼睛看不見，我不知道（何時有人報警）」等語（見甲○
    卷第一六五頁）；均與臺北市政府警察局文山第二分局刑案紀錄通報單所載接獲
    民眾報案時間為九十一年三月十三日零時五十九分（見九十二年度偵字第一一二
    八七號卷第五十頁）相符。衡諸本件重傷事實，乃發生於告訴人返家途中，是與
    其完成麵攤工作，步行返家之時間相關，自以其當日之記憶為真切；而告訴人於
    前開事發時間之指述時，既未直接指認被告，亦無相關通聯記錄可資參酌，自無
    曲意配合客觀事證，用以構陷被告之可能，因認告訴人所為前開事發時間（九十
    一年三月十三日凌晨零時五十分許）之指述，堪信為真實。至於該通報單記載之
    發生時間雖為同日凌晨零時三十分，惟遍查全卷，並無關於此一案發時間（零時
    三十分）之相關資料可供查證，是以警方既於當日凌晨零時五十九分始獲報案，
    自難遽依其通報單上欠缺佐證之時間記錄，認定告訴人係於零時三十分受傷，甚
    而推論被告於同日凌晨零時八分在臺北市○○路三三○號（基地台所在位置）受
    話後，無法於零時三十分趕赴事發現場，而認被告無到行兇之可能。辯護人據以
    指稱告訴人之指訴瑕疵，亦不可採。
二、按硫酸液體具有腐蝕性，會造成人體接觸部分之損傷，以之潑灑他人頭、臉部位
    ，則將造成他人面容及眼睛視覺毀敗之結果，此乃吾人一般生活所知。是以被告
    持瓶裝之硫酸液體，潑灑告訴人頭部、臉部位，其具有重傷害之故意甚明。又告
    訴人因遭被告潑灑硫酸，而受有顏面、頸部、胸部、四肢等處化學性三度灼傷，
    占體表總面積百分之十，及左眼因化學性灼傷導致角膜穿孔、虹膜脫垂，視覺功
    能喪失等傷害，並於九十一年三月二十二日在馬偕紀念醫院接受眼球內容捥除術
    ，亦生一目視覺功能喪失之重傷結果。是核被告所為，係犯刑法第二百七十八條
    第一項之重傷害罪。被告與真實姓名年籍不詳之成年人，共乘機車，並趁告訴人
    不備之際，駛近告訴人後，由後座之被告動手潑灑硫酸後逃離現場，彼二人間具
    有犯意聯絡及行為之分擔甚明，應成立共同正犯。爰審酌被告係因告訴人經常搭
    乘被告同居人乙○○所駕駛之計程車，心生疑妒不滿，而持硫酸液體潑灑告訴人
    之頭、臉部位，造成告訴人受有多處三度化學性灼傷，暨左眼視能喪失之結果，
    犯後並否認犯行，聲請傳訊其同居人乙○○及女兒丙○○到庭為不實之不在場證
    明，圖卸刑責，未見悔意等一切情狀，量處如主文之刑。扣案含硫酸成分之酸性
    液體一瓶（驗餘淨重約一百二十六公克），係於現場查扣，用以潑灑告訴人所用
    之物，應屬被告所有，供犯罪所用之物，爰依刑法第三十八條第一項第二款，併
    予宣告沒收。
據上論斷，應依刑事訴訟法第二百九十九條第一項前段，刑法第二十八條、第二百七
十八條第一項、第三十八條第一項第二款，判決如主文。
本案經檢察官楊仲萍到庭執行職務
中　　　華　　　民　　　國　　九十三　　年　　　十　　　月　　二十八　　日
                                      臺灣臺北地方法院刑事第十一庭
                                          審判長法  官  劉方慈
                                                法  官  陳正昇
                                                法  官  林庚棟
右正本證明與原本無異。
如不服本判決，應於判決送達後十日內，向甲○提出上訴狀。
                                                書記官  殷玉芬
中　　　華　　　民　　　國　　九十三　　年　　　十　　　月　　二十九　　日
中華民國刑法第二百七十八條
(重傷罪)
使人受重傷者，處五年以上十二年以下有期徒刑。犯前項之罪因而致人於死者，處無
期徒刑或七年以上有期徒刑。
第一項之未遂犯罰之。
